【裁判字號】    92,易,104
【裁判日期】    920507
【裁判案由】    傷害等
【裁判全文】
臺灣臺北地方法院刑事判決                          九十二年度易字第一四號
    公 訴 人  臺灣臺北地方法院檢察署檢察官
    被    告  丁○○
右列被告因傷害等案件，經檢察官聲請簡易判決處刑（九十一年度偵字第一六七三一
號），本院刑事庭認不宜以簡易判決處刑，改依通常程序審理，判決如左：
    主  文
丁○○傷害人之身體，處拘役肆拾日，如易科罰金，以參佰元折算壹日，鐮刀壹把沒
收；又以加害生命之事，恐嚇他人致生危害於安全，處拘役參拾日，如易科罰金，以
參佰元折算壹日；應執行拘役陸拾日，如易科罰金，以參佰元折算壹日，緩刑貳年；
鐮刀壹把沒收。
    事  實
一、丁○○係台北縣新店市○○路五十三號六樓「香格里拉大廈」住戶，並自民國九
    十一年三月二十日起至同年四月四日止擔任「香格里拉大廈」之管理員，其因未
    獲薪資，而對該大廈管理委員會主任委員乙○及其夫戊○○二人心生不滿，竟於
    同年五月十九日凌晨二時許，手持其所有之鐮刀壹把，在戊○○及乙○位於同棟
    大廈台北縣新店市○○路五十九之一號六樓之住處門前，揮舞該鐮刀，並恫以：
    「要你全家死光光，要和你們同歸於盡」等語，以此加害生命之事，恐嚇戊○○
    及乙○，使戊○○及乙○心生恐懼，致生危害渠等之安全。俟丁○○離去，戊○○隨即前往亦住於同棟大廈之該大廈管理員丙○○住處告知上情，請丙○○開啟
    該大廈管理室之大門取出電擊棒後，戊○○即手持電擊棒用以自衛，並由丙○○
    陪同，至丁○○前開住處敲門欲與之理論，詎丁○○竟基於普通傷害之犯意，一
    開啟大門即持該鐮刀揮擊戊○○，致戊○○身體受有右手肘二乘○‧五平方公分
    撕裂傷之傷害，並同時打落戊○○手持之電擊棒。嗣經乙○報警而當場查獲。
二、案經戊○○訴由台北縣政府警察局新店分局報請臺灣臺北地方法院檢察署檢察官
    偵查起訴。
    理  由
一、訊據被告丁○○矢口否認有何右揭傷害及恐嚇之犯行，辯稱：伊僅是在大廈電梯
    間中庭處單純的叫罵，離告訴人戊○○住處尚有一段距離，並未說要和告訴人家
    同歸於盡或全家死光光等語，持刀係為壯膽，也沒有與告訴人爭吵，就回家睡覺
    了，後來告訴人帶人來衝撞住處大門，伊打開大門時，告訴人即手持電擊棒揮擊
    過來，伊是為了自衛才拿鐮刀抵抗，沒有傷害告訴人的意思，伊擊落電擊棒即停
    手云云。
二、經查：
（一）右揭犯罪事實，迭據告訴人於警、偵訊時及本院審理中均指訴綦詳，且告訴人
      受傷後旋於同日至財團法人天主教耕莘醫院診治，其身體確受有右手肘二乘○
      ‧五平方公分撕裂傷之傷害，有財團法人天主教耕莘醫院出具之診斷證明書一
      紙在卷可稽。證人即告訴人之妻乙○證稱：案發時我在睡覺，被告叫我出去，
      我出去後看到被告持刀子一直在揮舞，口中就念著說要你全家死，要同歸於盡
      ，俟被告離去後，戊○○便前去找管理員丙○○，由丙○○攜帶電擊棒陪同戊○○前去敲被告房門，被告一開房門便朝門外一陣亂砍，手持之電擊棒外殼仍
      未開啟，即被被告打爛，戊○○之手亦被砍傷，血跡噴濺在牆上等語（本院九
      十二年三月十七日訊問筆錄參照），另證人即告訴人住處隔壁之住戶甲○亦結
      證稱：我從住處門縫看見有一個人手持一把刀在告訴人家門口晃來晃去，並口
      出三字經，該人即是被告等語（同上訊問筆錄參照），又證人即大廈管理員丙○○亦證述：當日凌晨二時許，我正在睡覺，告訴人謂被告要殺死他，要求我
      攜帶電擊棒陪同前去找被告，電擊棒係全新的，蓋套尚未開封，我站在後方，
      見被告一開門話都沒說即手持鐮刀亂砍，電擊棒被打落，告訴人手肘亦被砍傷
      等語（本院九十二年二月十二日訊問筆錄參照），又證人即據報前往現場處理
      之台北縣新店分局龜山派出所員警林青山亦結證稱：當日有人報案，案發地點
      發生打架情事，我們至現場後，由告訴人帶同前往被告住處，當時告訴人手臂
      有受傷，雙方各說各話等語（本院九十二年四月二十三日訊問筆錄參照），綜
      據上開告訴人之指述、診斷證明書及證人乙○、甲○、丙○○等人之證詞，且
      被告亦不否認確有在大廈電梯間中庭處叫罵告訴人及乙○，並與告訴人發生打
      鬥等情，足認被告確有右揭恐嚇告訴人及乙○，並持鐮刀砍傷告訴人之犯行，
      應可認定。
（二）又刑法第二十三條所規定之正當防衛，係對於現在不法之侵害，而出於防衛自
      己或他人權利之行為，始克成立，若侵害已過去，或預料有侵害，而侵害尚屬
      未來，則其加害行為，自無正當防衛可言，最高法院十九年上字第一一七四號
      判例可資參照，本案被告雖辯稱係告訴人先衝撞伊住處家門，伊始持鐮刀反擊
      ，然衝撞大門本身尚未對被告身體為不法之侵害，又所辯係告訴人先動手云云
      ，亦與當時在現場之證人丙○○所證述之情節不符，參以被告另案對告訴人所
      提起之傷害告訴，亦經台灣台北地方法院檢察署檢察官以犯罪嫌疑不足而處分
      不起訴，有該署九十一年度偵字第一六七三一號不起訴處分書附卷可參，是被
      告於偵查中所提出之診斷證明書，尚不足為被告有利之認定，此外又查無其他
      證據足以證明被告於案發當時確有遭受告訴人不法之侵害，自難單憑被告上開
      辯解遽為被告有利之認定。
（三）綜上，被告上開辯解核屬飾卸之詞，不足採信，本案事證已明，被告犯行洵堪
      認定。
三、核被告所為，係犯刑法第二百七十七條第一項之普通傷害罪及第三百零五條之恐
    嚇危害安全罪。被告一行為恐嚇告訴人及乙○二人，係一行為觸犯二個恐嚇危害
    安全罪，應從一重處斷。所犯上開二罪，犯意各別，行為互殊，應予分論併罰。
    爰審酌被告與告訴人原為鄰居關係，本應和睦相處，卻因薪資糾紛而持鐮刀恐嚇
    、傷人，及告訴人所受傷害之程度、被告犯罪後態度等一切情狀，量處如主文所
    示之刑及諭知易科罰金之折算標準，並定其應執行刑。末查，被告前未曾受有期
    徒刑以上刑之宣告，有台灣高等法院被告全國前案紀錄表在卷可按，其經此教訓
    後應知警惕，當無再犯之虞，本院因認對其所宣告之刑以暫不執行為適當，爰併
    予宣告緩刑貳年，以啟自新。至被告砍傷告訴人所用之鐮刀一把，為被告所有，
    且係供犯罪所用之物，爰依刑法第三十八條第一項第二款之規定宣告沒收。
據上論斷，應依刑事訴訟法第四百五十二條、第二百九十九條第一項前段，刑法第二
百七十七條第一項、刑法第三百零五條、第五十五條、第四十一條第一項前段、第五
十一條第六款、第七十四條第一款、第三十八條第一項第二款，罰金罰鍰提高標準條
例第一條前段、第二條，判決如主文。
本案經檢察官陳清茂到庭執行職務
中      華      民      國      九十二      年    五    月      七      日
                                      臺灣臺北地方法院刑事第六庭
                                          法    官    吳  孟  良
右正本證明與原本無異。
如不服本判決應於送達後十日內向本院提出上訴狀。
                                          書 記 官    田  華  仁
中      華      民      國      九十二      年    五    月      八      日
附錄本案論罪科刑法條全文：
刑法第二百七十七條(普通傷害罪)
傷害人之身體或健康者，處三年以下有期徒刑、拘役或一千元以下罰金。
犯前項之罪因而致人於死者，處無期徒刑或七年以上有期徒刑；致重傷者
，處三年以上十年以下有期徒刑。
刑法第三百零五條(恐嚇危害安全罪)
以加害生命、身體、自由、名譽、財產之事，恐嚇他人致生危害於安全者
，處二年以下有期徒刑、拘役或三百元以下罰金。


司法院資訊處製作；財團法人民間司法改革基金會備份。
